【裁判字號】    97,訴,47
【裁判日期】    970827
【裁判案由】    違反槍砲彈藥刀械管制條例
【裁判全文】
臺灣屏東地方法院刑事判決                97年度訴字第47號
公  訴  人  臺灣屏東地方法院檢察署檢察官
被      告  甲○○
選任辯護人  林錦芬律師
被      告  丁○○
選任辯護人  鍾治漢律師
上列被告因違反槍砲彈藥刀械管制條例案件，經檢察官提起公訴
（96年度偵字第1807號）本院判決如下：
    主  文
甲○○、丁○○，均無罪。
    理  由
一、公訴意旨略以：丁○○及甲○○均明知槍砲彈藥刀械管制條
    例第4 條第1 款所規定之可發射子彈之具有殺傷力各式槍枝
    ，非經主管機關許可不得擅自持有，丁○○竟於民國95年12
    月間某日，將所有之將可發射子彈具有殺傷力之仿GLOCK17
    型黑色半自動手槍（槍枝管制號:0000000000）1支，以白色
    布袋包裝後交給甲○○放置在紫色手提袋中，並藏放於甲○○所居住屏東縣九如鄉○○街11巷32號旁之鐵皮屋後面而持
    有之，嗣經警於96年1 月29日12時50分許，因偵辦甲○○及
    乙○○詐欺案件，持臺灣屏東地方法院核發之搜索票，到上
    址執行搜索，扣得上開改造手槍而查獲上情，因認被告丁○○及甲○○所為，均係犯違反槍砲彈藥刀械管制條例第8 條
    第4 項未經許可持有具有殺傷力之槍砲罪云云。
二、按犯罪事實應依證據認定之，無證據不得認定犯罪事實；又
    不能證明被告犯罪或其行為不罰者，應諭知無罪之判決，刑
    事訴訟法第154 條第2 項第301 條第1 項分別定有明文。
    次按犯罪事實應依證據認定之，所謂證據，須適於為被告犯
    罪事實之證明者，始得採為斷罪資料。」、「認定犯罪事實
    所憑之證據，雖不以直接證據為限，間接證據亦包括在內；
    然而無論直接或間接證據，其為訴訟上之證明，須於通常一
    般之人均不致有所懷疑，而得確信其為真實之程度者，始得
    據為有罪之認定；又認定不利於被告之事實，須依積極證據
    ，苟積極證據不足為不利於被告事實之認定時，即應為有利
    於被告之認定，更不必有何有利之證據，此有最高法院53年
    度台上字第2750號、76年度台上字第4986號、30年度上字第
    816 號判例可供參酌。況刑事訴訟法第161 條已於91年2 月
    8 日修正公布，其第1 項規定：檢察官就被告犯罪事實，應
    負舉證責任，並指出證明之方法。因此，檢察官對於起訴之
    犯罪事實，應負提出證據及說服之實質舉證責任。倘其所提
    出之證據，不足為被告有罪之積極證明，或其指出證明之方
    法，無從說服法院以形成被告有罪之心證，基於無罪推定之
    原則，自應為被告無罪判決之諭知，最高法院92年度台上字
    第128 號判例亦明揭此旨。準此，刑事訴訟制度受「倘有懷
    疑，則從被告之利益為解釋」、「被告應被推定為無罪」原
    則所支配，故得為訴訟上證明者，無論為直接或間接證據，
    須客觀上於吾人一般社會生活經驗均不致有所懷疑，而達於
    確信之程度者，且除認定被告犯罪之外，無從本於同一事證
    為其他有利於被告之合理推斷，始可以之為不利之認定，倘
    其證明尚未達於確信之程度，而有合理可疑存在時，即難據
    為被告有罪之認定。
三、公訴人認被告等涉有上開罪嫌，無非係以：(一)證人乙○○於
    偵查中之證述；(二)證人林泰郎於警詢之供述；(三)被告丁○○
    於偵查中之供述；(四)被告甲○○之供述；(五)證人丙○○之證
    述；(六)屏東縣警察局之扣押筆錄、扣押物品目錄表及現場照
    片；(七)內政部警政署刑事警察局96年4 月16日刑鑑字第0960
    039322號槍彈鑑定書；(八)法務部調查局調科南字第09600275
    810 號測謊報告書等為主要依據。訊據被告丁○○固承認有
    於95年12月間某日，至被告甲○○居住屏東縣九如鄉○○街
    11巷32號旁之鐵皮屋，及曾拿過槍枝給林泰郎看過，惟堅決
    否認有何持有具有殺傷力之槍枝之犯行，辯稱：我拿給林泰
    郎看的是玩具槍，並不是扣案的槍枝，我沒有扣案的槍枝等
    語；被告甲○○固坦承有於上開時、地在伊住處遭查獲扣案
    槍枝之事，惟堅決否認有何持有具有殺傷力之槍枝之犯行，
    辯稱：我不知袋子裏有槍，也不知道那隻槍是誰的等語。
四、經查：
  (一)扣案之上開槍枝，係於被告甲○○所居住屏東縣九如鄉○○
    街11巷32號旁鐵皮屋內的一張桌子上的一個紫色包包裏頭的
    一個白色包包內所查獲乙節，業據證人即查獲之員警丙○○
    於本院審理時證述明確，並有卷存屏東縣警察局之扣押筆錄
    1紙 、扣押物品目錄表1紙及現場照片14幀可證。
  (二)本件被告丁○○有於95年12月間，至被告甲○○所居住屏東
    縣九如鄉○○街11巷32號旁之鐵皮屋乙節，業據被告丁○○
    、甲○○於本院審理時陳述明確。
  (三)扣案上開扣案之槍枝（槍枝管制號:0000000000） ，係由仿
    GLOCK17 型黑色半自動手槍製造之槍枝，換裝土造金屬槍管
    及撞針而成之改造手槍，可擊發子彈，具有殺傷力乙情，有
    卷存內政部警政署刑事警察局96年4 月16日刑鑑字第096003
    9322號槍彈鑑定書1 紙可稽。
  (四)證人林泰郎於警訊時固陳述：「（你如何知道該槍枝及彈匣
    及白色手提袋，是丁○○所有？）因為我在95年12月初丁○○將該槍枝及彈匣帶到乙○○的住處，並且從他所開來的計
    程車內將手槍拿給我觀賞。（警方提示槍枝及彈匣、白色手
    提袋，是否是丁○○當天拿給你看的槍枝？）是的沒錯，外
    觀及樣式都是一樣，且拿給我看當時是沒有子彈。（警方提
    示丁○○口卡片，是否是你所指稱槍枝之主人？）是的沒錯
    。」等語，然其於偵查中則改稱：「（你如何知道甲○○被
    查到槍枝的事？）因為我常去甲○○那裡，甲○○來問我丁○○是否在他住處拿出槍枝給我看過，我回答說有。丁○○
    曾在他的計程車及他住處拉槍機、退彈匣給我看，但裡面並
    沒有子彈。（為何你在警察局說被查獲的槍枝是丁○○給你
    看過的那支槍？）他給我看的是銀色，並不是黑色的。（為
    何你又說包包也是一樣？）很多包包都是一樣。（丁○○給
    你看的那支槍枝是真的槍嗎？）我不知道。．．（你只看過
    丁○○的銀色槍嗎？還有無看過其他的？）沒有。只有那一
    把銀色的而已。（【提示卷附槍枝照片】就是丁○○給你看
    的那支槍嗎？）不是。型式一樣，顏色不一樣。」等語（見
    偵查卷第15頁），其說法前後即有明顯不同，而證人林泰郎
    已於96年6 月29日死亡，有卷存個人基本資料查詢1 紙可證
    ，而本件證人林泰郎於偵查中既已陳明「（你去警察局製作
    筆錄後，丁○○是否還有去找你？）沒有。（為何你在警察
    局時，可以那麼肯定？）記錯了。」等語（見偵查卷第16頁
    ），是其警詢之陳述既有誤記之可能，自難認其於司法警察
    調查中之陳述「具有可信之特別情況」，故本院認證人林泰
    郎於警詢之陳述，為傳聞證據，又不符合刑事訴訟法第159
    條之3 規定之情形，而無證據能力。
  (五)證人乙○○於偵查中固證述：「（你曾看過丁○○帶槍枝去
    你那裡嗎？）我有看過一次，是在他的計程車上看到的，他
    要我幫忙買子彈。（【提示卷附照片】就是這一支嗎？）是
    。（你確定嗎？）是。但是裡面沒有子彈。（當時只有你與
    丁○○在車上嗎？）還有林泰郎也在車上，他也有看到。（
    他有無在鐵皮屋那裡拿出槍枝？）我沒有看到，但林泰郎說
    他有在鐵皮屋內看到丁○○拿出來過。（【提示紫色米老鼠
    手提袋】你曾在鐵皮屋內看過這個手提袋嗎？）有，那是許
    瑞良的，我們搬家後，就一直放在那裡。（剛才給你看照片
    ，照片上的槍確實是丁○○的嗎？）是。我和林泰郎都有看
    到。」等語（見偵查卷第25、26頁），惟查，市面上所售仿
    GLOC K17型黑色半自動玩具手槍，其顏色、型號均屬相同，
    檢察官僅提示扣案槍枝照片，如何單從照片，證人乙○○即
    能認定扣案槍枝照片之槍枝即為當時證人所見被告丁○○所
    持之槍枝，即有疑義，經本院於審理時質以「（你看到的槍
    枝是否真的槍枝或是玩具槍？）我不知道。（是否是警卷第
    三十一頁這隻槍？【提示並告以要旨】）是。（從照片如何
    判斷出來？）我只知道是黑色，是否這隻槍看不出來。」等
    語（見本院97年8 月13日審判筆錄），可知證人係從槍枝之
    顏色作為其判斷之依據，而市面上所售仿GLOC K17型黑色半
    自動玩具手槍，其顏色、型號均屬相同者，多所有之，而本
    件被告辯稱當時其所持者為玩具手槍等語，是則證人乙○○
    當時所見究為玩具手槍？抑或本件同顏色、形式換裝土造金
    屬槍管及撞針而成之改造手槍，即有疑義，尚難遽為被告丁○○不利之認定。
  (六)法務部調查局調科南字第09600275810 號測謊報告書，故認
    定被告丁○○被問及扣案之槍枝是否為其所有，呈說謊反應
    等語，惟測謊之理論依據為犯罪嫌疑人說謊必係為逃避法律
    效果，恐為人發現遭受法律制裁，在面對法律後果時即感受
    到外在環境中之危險，因人類的本能而驅使其作出說謊之自
    衛模式，此一本能即生理上自主神經系統迅速釋放能量，致
    內分泌、呼吸、脈膊及血液循環加速，使之有能量應付危機
    ，測謊技術即在將受測者回答各項問題時之生理反應變化，
    使用測量儀器以曲線之方式加以記錄，藉曲線所呈現生理反
    應之大小，以受測者回答與案情相關的問題之生理反應與回
    答預設為情緒上中立問題的平靜反應作比較，而判斷受測者
    有無說謊。然人之生理反應受外在影響因素甚夥，諸如疾病
    、高度冷靜的自我抑制、激憤的情緒、受測以外其他事件之
    影響等，不止於說謊一項，且與人格特質亦有相當之關連，
    亦不能排除刻意自我控制之可能性，是以縱使今日之測謊技
    術要求對受測者於施測前後均須進行會談，以避免其他因素
    之干擾，惟科學上仍不能證明此等干擾可因此而完全除去之
    ，是以生理反應之變化與有無說謊之間，尚不能認為有絕對
    之因果關係。本件依偵查卷存「測謊對象身心狀況調查表」
    ，其上明白載明被告丁○○有糖尿病，注射胰島素，且測試
    前一日睡眠時間大約1-2 小時，當未進食等語（見偵查卷第
    39頁），並有本院卷存順天醫院診斷書1 紙可稽，足徵被告
    確實有糖尿病無訛，則依上開說明被告丁○○於此糖尿病，
    未進食，且有睡眠不足之情形下，自不免影響生理反應之變
    化，故本院認為上開測謊報告書之鑑定結果，尚難作為被告
    丁○○不利之認定。
  (七)本件依上開檢察官所指之證據，既無從認定扣案上開槍枝為
    被告丁○○所有，又參以本件藏放扣案槍枝之紫色手提包為
    許瑞良所有，並非被告甲○○所有，業據證人許瑞良於警詢
    、乙○○於偵查中證述明確，再依被告甲○○及證人許瑞良
    警詢之陳述，可知上開鐵皮屋尚有乙○○、許春美、黃琬瑄
    、許伯任居住該鐵皮屋（見警卷第2 、14頁），而被告甲○○自警詢、偵查及本院審理時一再辯稱並不知有扣案槍枝之
    事，則上開查獲之鐵皮屋既有多人進出、居住，自亦難認定
    被告甲○○有將上開槍枝並藏放於紫色手提包內之情事，況
    本件依檢察官所提出之證據亦無從證明有檢察官所述被告丁○○交付扣案槍枝予被告甲○○乙節。
  (八)綜上所述，本件依檢察官所指之證據，尚無從認定被告丁○○、甲○○有起訴書所載之犯行，此外，復查無其他積極證
    據足認被告丁○○、甲○○有何未經許可持有具有殺傷力槍
    枝之犯行，本件既不能證明被告二人犯罪，揆諸首揭法律條
    文及判例說明，自應諭知被告二人無罪之判決，以免冤抑。
五、據上論斷，應依刑事訴訟法第301 條第1 項，判決如主文。
中    華    民    國    97    年    8     月    27    日
                  刑事第一庭  審判長法  官  潘正屏
                                    法  官  羅培毓
                                    法  官  曾吉雄
以上正本證明與原本無異。
如不服本判決應於收受本判決送達後十日內向本院提出上訴書狀，
其未敘述上訴理由者，並得於提起上訴後十日內向本院補提理由
書狀（均須按他造當事人之人數附繕本）「切勿逕送上級法院」
中    華    民    國    97    年    8     月    27    日
                                    書記官  卓春成


司法院資訊處製作；財團法人民間司法改革基金會備份。
